臺灣板橋地方法院交通事件裁定　　　 99年度交聲字第2847號
原處分機關　交通部公路總局臺北區監理所板橋監理站
異　議　人
即受處分人　陳志豪
上列異議人即受處分人因違反道路交通管理處罰條例案件，對於
交通部公路總局臺北區監理所板橋監理站中華民國99年8 月24日
以板監裁字第裁41-C00000000號所為之處分（原舉發案號：臺北
縣政府警察局北縣警交大字第C00000000 號），聲明異議，本院
裁定如下：
    主  文
異議駁回。
    理  由
一、原處分意旨略以：異議人即受處分人陳志豪於民國九十八年
    七月二十一日晚間十一時五分許，騎乘車號ＱＶＺ－１８９
    號輕型機車，行經新北市○○區○○路與重化街口之有燈光
    號誌管制之交岔路口時闖越紅燈違規，為新北市政府警察局
    新莊分局頭前派出所員警當場舉發，遂依道路交通管理處罰
    條例第五十三條第一項、第六十三條第一項第三款之規定，
    裁處罰鍰新臺幣（下同）二千七百元，並記違規點數三點。
二、本件異議人則以：伊並未闖紅燈，紅綠燈號誌離員警攔停處
    四、五十公尺遠，且路彎有死角，舉發員警根本無法看見伊
    騎機車經過時之紅綠燈號誌情形，另伊拒簽收違規單，員警
    亦未告知應到案日期及處所，員警所述與事實不符，為此聲
    明異議云云。
三、按圓形紅燈表示禁止通行，不得超越停止線或進入路口，道
    路交通標誌邊線號誌設置規則第二百零六條第五款第一目定
    有明文。次按汽車（包含機器腳踏車）駕駛人，行經有燈光
    號誌管制之交岔路口闖紅燈者，處一千八百元以上五千四百
    元以下罰鍰，並記違規點數三點，道路交通管理處罰條例第
    五十三條第一項、第六十三條第一項第三款亦有明定。
四、經查：
  (一)異議人於上揭時、地，確有駕駛ＱＶＺ－１８９號輕型機車
    闖越紅燈違規之行為，業據證人即本案舉發員警楊連木於本
    院九十九年十二月二十日訊問時到庭具結證稱：「（本件舉
    發情形？）舉發當時我和同事兩人執勤，是執行路檢勤務，
    我們當時有設攔檢點，我和另一名同事一組，站在化成路跟
    重化街口，是站在化成路上，當時我站在離號誌約三十公尺
    處要取締闖紅燈的車輛，當時號誌變換紅燈時，有一部機車
    從化成路由西向東直行過來。」、「（你能夠確認異議人通
    過路口時的號誌為紅燈嗎？）可以，因為我們就是注意燈號
    ，當時只有他那一部車過來。」、「（化成路的燈號轉為紅
    燈多久，異議人的車子才通過？）大概五秒過後，當時很晚
    了，所以沒有什麼車。」、「（你確定你所站立的位置，可
    以明確看到化成路上的號誌狀況嗎？）可以。」、「（對於
    異議人表示化成路在你站立的位置，是一個有點彎曲的情況
    ，你的視線是否會因此受到影響而看不到號誌燈？）我有站
    出去一點，可以看到號誌燈。」、「（化成路西往東及東往
    西的號誌轉換是同步的嗎？）對。」等語綦詳。異議人亦自
    承：伊騎在化成路上，由堤防往新莊中山路的方向，是直行
    ，紅綠燈的變化很快，從綠燈轉成紅燈前後大概只有三、四
    秒，伊以時速約二十公尺通過上開路口後為警攔停，員警的
    攔停點距離路口大概有四、五十公尺，其站在雙黃線的中間
    ，他站的位置是看得到對向的那一個號誌燈等情不諱，並提
    出與證人楊連木所述大致相符之現場暨行車動線圖一紙附卷
    可參，足認證人楊連木舉發當時之站立位置，視線未受遮蔽
    ，確可清楚辨識號誌情形，其證詞並無瑕疵可指，自堪予採
    信。
  (二)按交通警察摰單舉發違反道路交通管理處罰條例所列之違規
    事實，本質上為行政處分，係公務員基於職務上之公權力，
    依法就特定之具體事件所為之具公法上效果之單方面行政行
    為，如無形式上顯然之瑕疵可指，基於公務員為公法上行為
    具有公信力之原則，該行政行為當可被推定為真正，其據以
    依法處分之事實認定亦為正確無誤，此與民事訴訟法第三百
    五十五條第二項規定「文書，依其程式及意旨得認作公文書
    者，推定為真正」之情形相同。本此公信原則，立法者乃賦
    予行政機關制定違反道路交通事件統一裁罰基準及處理細則
    ，使執行勤務員警得當機處分，以達其維護交通秩序、安全
    之行政目的。反之，若謂公務員一切行政行為均需預留證據
    以證其實，則國家行政勢必窒礙難行，準此，刑事訴訟法就
    犯罪證據所列有關之規定與屬於行政秩序罰之交通違規裁罰
    本質不合之部分，自不在準用之列。從而，交通違規行政爭
    訟之舉證責任原理，應非如刑事案件中，必須超越任何合理
    懷疑，始可為有罪判決之嚴格程度，而係應與民事訴訟之舉
    證責任原理相類似，亦即基本上應就行政機關與人民所各自
    主張有利於己之事實，分配其應盡之舉證責任，而非逕予準
    用刑事訴訟上之「無罪推定」原則，此觀諸行政訴訟法第一
    百三十六條規定行政訴訟程序準用民事訴訟法第二百七十七
    條舉證責任分配原則之立法意旨，益彰甚明。況交通違規案
    件之舉發，並非均須以科學儀器取得證據資料為必要，此觀
    諸道路交通管理處罰條例第七條、第七條之二等規定即甚明
    確。證人楊連木既親眼目睹異議人車輛之違規，其證詞並經
    具結程序之擔保，與異議人又無仇恨怨隙，當無胡亂指摘反
    自陷偽證罪責之理，是以證人楊連木之證詞實堪採信乙節，
    業經本院審認如上，而汽機車駕駛人闖紅燈、未依規定逕行
    左轉、不服稽查而逃逸等違規行為，多屬瞬間即逝，客觀上
    實無法期待於違規同時即以科學儀器採證，依道路交通管理
    處罰條例第七條、第七條之二規定所揭櫫之意旨，此類案件
    係委由當場執行取締勤務之公務員本其認識及判斷，而為立
    即之取締行為，以達成維持交通秩序之目的，無須另有其他
    積極佐證，異議人空言辯稱：員警攔停點位處於化成路之彎
    側處，恐有目視誤判云云，並未提出任何證據以供本院審酌
    ，自難以遽信為真。
  (三)又異議人另辯稱：伊於舉發當時拒簽收，員警亦未告知到案
    時間、地點云云。惟按行為人有違反道路交通管理處罰條例
    之情形者，應填製舉發違反道路交通管理事件通知單，並於
    被通知人欄予以勾記，其係當場舉發者，應填記駕駛人或行
    為人姓名、性別、出生年月日、地址、身分證統一編號及車
    主姓名、地址、車牌號碼、車輛種類。被查獲之駕駛人或行
    為人為受處分人時，應於填記通知單後將通知聯交付該駕駛
    人或行為人簽名或蓋章收受之；拒絕簽章者，仍應將通知聯
    交付該駕駛人或行為人收受，並記明其事由及交付之時間；
    拒絕收受者，應告知其應到案時間及處所，並記明事由與告
    知事項，視為已收受，違反道路交通管理事件統一裁罰基準
    及處理細則第十一條第一項第一款定有明文。經查，異議人
    當場拒簽收舉發通知單後，員警楊連木旋當場告知異議人應
    到案時間及處所乙節，另據證人楊連木於本院九十九年十二
    月二十日訊問時到庭具結證稱：「（當場異議人有無在舉發
    單上簽名？）沒有」、「（異議人拒絕簽名之後，你如何處
    理？）我告知他如不簽收沒關係，有意見可以去申訴，並告
    知他應到案時間、地點。」，核與舉發通知單上註記「違規
    人拒絕簽收，警方並告知違規人應到案之日時及處所」等字
    樣之情節相符，復有舉發違反道路交通管理事件通知單通知
    聯影本一紙在卷可考，足見異議人雖未簽收本件舉發通知單
    ，惟舉發之員警當場已踐行法定程序，告知異議人應到案時
    間及處所，並記明於舉發通知單上，依照前揭規定，自應視
    為異議人已收受該通知單。異議人辯稱：員警之舉發不合法
    云云，亦非可採。
五、綜上所述，異議人於前揭時、地，確有騎乘機車行經有燈光
    號誌管制之交岔路口闖越紅燈之違規，堪予認定。從而原處
    分機關援引首揭規定，對異議人裁處罰鍰二千七百元，並記
    違規點數三點，於法並無違誤，應予維持。本件異議人之異
    議為無理由，應予駁回。
據上論斷，應依道路交通管理處罰條例第八十七條第二項，道路
交通事件處理辦法第十八條，裁定如主文。
中    華    民    國   100    年    1     月    31    日
                  交通法庭  法  官  劉元斐
上列正本證明與原本無異。
如不服本裁定，應於裁定送達後5 日內敘明抗告理由，向本院提
出抗告狀。
                            書記官  陳金鳳
中    華    民    國  100     年    2     月    1     日